臺灣高等法院臺中分院刑事判決　　　　　民國九十一年度交上易字第三三三號
　　上　訴　人
　　即　被　告　甲○○
右上訴人因過失致死案件，不服臺灣臺中地方法院中華民國九十年十二月二十一日第
一審判決（民國九十年度交易字第一八七號，起訴案號：臺灣臺中地方法院檢察署民
國九十年度偵字第四五四一號），提起上訴，本院判決如左：
　　主  文
原判決撤銷。
甲○○因過失致人於死，累犯，處有期徒刑捌月。
    事  實
一、甲○○前曾因違反著作權法案件，經法院於民國八十九年八月十二日判處有期徒
    刑三月確定，甫於八十九年九月五日易科罰金執行完畢，仍不知警惕。其未曾考
    領取得小型車駕駛執照，應不得駕駛自小客貨兩用車，惟其於九十年一月三日下
    午一時四十五分許，無照駕駛車號Ｍ二─九四八三號自小客貨兩用車，沿臺中縣
    沙鹿鎮○○路，由西往東方向行駛，途經設有禁止汽車進入標誌之中棲路陸橋地
    下道時，本應遵守道路交通標誌之指示，不得將自小客貨兩用車駛入地下道內；
    且超車時應與前車保持半公尺以上之間隔超過，以防止危險之發生。而依當時天
    候晴天、路面乾燥、無缺陷、無障礙物、視距良好之情形下，並無不能注意之情
    事，詎竟疏未注意及此，貿然將車體龐大之自小客貨兩用車駛入該禁止汽車進入
    之狹窄陸橋地下道內；且在發現前方有由林德源所推，上載有汽油鐵筒屬慢車性
    質之人力二輪手推車時，又未保持適當之安全間隔，即率然超越，致所駕駛自小
    客貨兩用車左前側擦撞手推車上之汽油鐵筒，造成該汽油鐵桶當場翻落，將林德
    源壓在地上，林德源因而受有頭部外傷致顱腦損傷等致命傷害。甲○○於肇事後
    ，雖委託不詳姓名路人打電話，請光田綜合醫院救護車將林德源送醫急救（未報
    警），台中縣警察警清水分局沙鹿分駐所警員陳廷惠據救護人員通報，前往光田
    綜合醫院調查時，經醫護人員告知，始查悉肇事之甲○○。林德源則因受傷嚴重
    ，延至翌日下午一時五十分許不治死亡。
二、案經林德源之子乙○○訴由臺灣臺中地方法院檢察署檢察官偵查起訴。
    理  由
一、訊據被告甲○○，對於未曾考領取得小型車駕駛執照，在右揭時地無照駕駛自小
    客貨兩用車，與推手推車之被害人林德源發生車禍之事實，坦白承認，核與告訴
    人即被害人之子乙○○指述情節大致相符，並有台中縣警察局道路交通事故調查
    報告表一紙、現場暨車損照片十六幀在卷可資佐證。而被害人確係因本件交通事
    故受有頭部外傷致顱腦損傷等致命傷害不治死亡，業經臺灣臺中地方法院檢察署
    檢察官督同檢驗員相驗明確，製有勘驗筆錄、相驗屍體證明書及驗斷書在卷足憑
    。按駕駛人駕駛汽車，應遵守道路交通標誌、標線之指示；汽車超越前車時，應
    與前車左側保持半公尺以上之間隔超過，道路交通安全規則第九十條、第一百零
    一條第五款分別定有明文。被告係自小客貨兩用車駕駛人，前開交通規則為其所
    應注意，而在肇事當時天候晴天、路面乾燥、無缺陷、無障礙物、視距良好（有
    右開道路交通調查報告表為證）之情形下，殊無不能注意之情事，而本件肇事地
    點之台中縣沙鹿鎮○○路地○道，設有禁止汽車進入標誌，有現場照片一幀在卷
    可憑（前開道路交通調查報告表誤將該地下道載為機車專用道）。則被告駕駛自
    小客貨兩用車，行經該設有禁止汽車進入標誌之中棲路陸橋地下道時，在無不能
    注意之情形下，自應遵守道路交通標誌之指示，不得將自小客貨兩用車駛入地下
    道內；且超車時應與前車保持半公尺以上之間隔超過，以防止危險之發生。惟被
    告竟將自小客貨兩用車駛入該禁止汽車進入之中棲陸橋地下道內，且係在發現前
    方載有汽油鐵筒之二輪手推車，欲超越時，自小客貨兩用車左前側擦撞手推車上
    之汽油鐵筒，造成該汽油鐵桶當場翻落，將被害人壓在地上之事實，除據被告供
    明供外，並有前開道路交通調查報告表、現場照片在卷可查，足見本件事故之發
    生，係被告將車體龐大之自小客貨兩用車，駛入禁止汽車進入之狹窄陸橋地下道
    內；且在發現前方有由被害人所推上載有汽油鐵筒之二輪人力手推車時，又未保
    持適當之安全間隔即率然超越所致，是被告就本件事故之發生顯有過失，而被害
    人因本件車禍死亡，與被告之過失行為間，並有相當之因果關係。本件車禍經送
    請鑑定結果，就被告有肇事原因部分，亦為相同之認定，有台灣省台中縣區車輛
    行車事故鑑定委員會九十年八月三十日中縣鑑字第九○○三四一號函附鑑定意見
    書一件在卷可憑。因而本件事證明確，被告犯行堪以認定，應予依法論科。
二、被告因駕車之過失致被害人死亡，核其所為，係犯刑法第二百七十六條第一項之
    過失致人於死罪。被告無照駕駛自小客貨兩用車肇事致被害人死亡，應依道路交
    通管理處罰條例第八十六條第一項規定，加重其刑。被告前曾因違反著作權法案
    件，經法院於八十九年八月十二日判處有期徒刑三月確定，甫於八十九年九月五
    日易科罰金執行完畢，有台灣高等法院被告全國前案紀錄表及台灣台中地方法院
    檢察署刑案資料查註紀錄表附卷可稽，其於徒刑執行完畢後，五年以內再犯本件
    有期徒刑以上之刑之罪，為累犯，應依法加重其刑，並遞加之。被告已與被害人
    家屬達成和解，有台中縣沙鹿鎮調解委員會調解書一件在卷可憑。原審以被告罪
    證明確，予以論罪科刑，原無不合，惟查被告已與被害人家屬成立和解。告訴人
    亦表示不願追究，請求給被告一個自新之機會，原判決量處有期徒刑一年四月，
    尚嫌過重，被告上訴意旨指摘原判決不當，為有理由，應由本院將原判決撤銷改
    判，爰審酌被告品行，過失程度非輕，被害人因本件車禍事故死亡所生之危害重
    大，被告犯後坦承犯行，復已與被害人家屬達成民事和解，犯後態度良好，告訴
    人請求給被告一個自新之機會等一切情狀，量處如主文第二項所示之刑。
三、被告於肇事後，雖委託不詳姓名路人打電話請光田綜合醫院救護車，將被害人送
    醫急救，惟未報警，警方人員係根據救護人員通報，前往光田綜合醫院調查時，
    經醫護人員告知，始查悉肇事之被告，分據被告陳明、並經證人即至現場處理之
    警員陳廷惠，於原審九十年四月二十日訊問時證述屬實，復有台中縣警察局受理
    各類案件紀錄表及相驗案件初步調查報告表附卷可稽，是本件應無自首之適用，
    併此敘明。
據上論斷，應依刑事訴訟法第三百六十九條第一項前段、第三百六十四條、第二百九
十九條第一項前段，刑法第二百七十六條第一項、第四十七條，道路交通管理處罰條
例第八十六條第一項，罰金罰鍰提高標準條例第一條前段，判決如主文。
本案經檢察官丙○○到庭執行職務。
中      華      民      國　  九十一     年      三       月    二十    日
                                   臺灣高等法院臺中分院交通法庭
                                       審判長法  官　袁　從　楨
                                       　　　法　官  郭　同　奇
                                       　　　法　官  胡  森  田
右正本證明與原本無異。
不得上訴。
                                             書記官  王  瑩  澤
中      華      民      國　  九十一     年      三       月    二十    日
                                                                        Ｆ
